【裁判字號】    89,婚,797
【裁判日期】    891227
【裁判案由】    離婚
【裁判全文】
臺灣高雄地方法院民事判決  八十九年度婚字第七九七號
    原      告  乙○○
    被      告  甲○○○
右當事人間請求離婚事件，本院判決如左：
    主  文
原告之訴駁回。
訴訟費用由原告負擔。
    事  實
一、原告方面：
（一）聲明：求為判決兩造離婚。
（二）陳述：兩造結婚已四十餘年，子女皆已成人，兩造與長子同住於高雄市○○街
      七五巷一五號（原告因農保原因將戶籍設於台北縣雙溪鄉上林村內平林七七號
      ），詎兩造於民國八十四年五月三十日發生口角，當晚被告即由次子林瑞光載
      離住所，迄今已五年未履行同居，被告未盡為人妻之義務，置原告獨自生活，
      二人徒具夫妻之名而無夫妻之實；又兩造次子林瑞光於八十二年間因經營事業
      不善，負債累累，原告曾替其償還鉅額債務約二百八十萬元，嗣因見林瑞光無
      心經營，乃拒絕提供資助，並對林瑞光多所責備，故林瑞光乃於前述時間，將
      被告載離原告住所迄今；另原告於七十二年間集資成立昆邦企業有限公司，七
      十四年間增資改組為昆邦企業股份有限公司（下稱昆邦公司），由原告任負責
      人，被告及子女皆為股東，詎被告於八十四年八月間，將原告股份全部侵占，
      並將公司負責人變更為被告，最近復夥同子女將公司機械賤價出售，並將公司
      停業，被告行徑，原告實無法忍受，兩造婚姻已生破綻，為此爰依民法第一千
      零五十二條之規定，請求判決離婚。
（三）證據：提出本票、支票存款簿存根、本院八十八年婚字第七九五號判決、刑事
      告訴理由補充狀、股權明細、合會證明、法律顧問證書、證明書、保證書各一
      份、支票四紙（以上皆影本）為證。
二、被告方面：
（一）聲明：如主文所示。
（二）陳述：八十四年五月三十日因子林瑞光離婚，故至他家幫忙照顧小孩，但被告
      在今年即八十九年八月前，還陸續有回高雄市○○街原告住處，目前是與未出
      嫁之小女兒同住。
（三）證據：提出台灣高雄地方法院檢察署檢察官八十九年度偵字第六四○號不起訴
      處分書、台灣高等法院高雄分院檢察署八十九年度議字第一三八號處分書各一
      件為證。
三、本院依職權訊問證人林瑞光並調閱本院八十八年度婚字第七九五號履行同居卷宗
    、台灣高雄地方法院檢察署八十八年度偵字第二○四七三號、八十九年度偵字第
    六四○九號偵查卷宗各一份。
    理  由
一、原告主張兩造結婚已四十餘年，被告於民國八十四年五月三十日即由次子林瑞光
    載離住所，迄今已五年未履行同居；又兩造次子林瑞光因原告未資助金錢，且為
    原告責備，故其證言不可採；另原告成立並任負責人之昆邦公司，為被告變更負
    責人為被告，將原告股份全部侵占，復夥同子女將公司機械賤價出售，並將公司
    停業，被告行徑，原告實無法忍受，兩造婚姻已生破綻，為此爰依民法第一千零
    五十二條之規定，請求判決離婚。被告則以：伊因需照顧兒子家庭，故有時留在
    子女住處，但仍有回原告之住處同居，並未離家出走等語，資為抗辯。
二、原告主張兩造已結婚四十餘年之事實，業據其提出戶籍謄本為證，堪信為真實。
    另原告主張被告已五年未履行同居，又將昆邦公司變更負責人，並侵占原告之股
    份等語，被告則以前揭情詞置辯。經查：
    （一）證人林瑞光即兩造次子證稱：「八十四年五月三十日因我離婚，小孩沒人
          照顧，我媽媽才到我家與我同住，幫我照顧小孩，但在八十九年八月前還
          有陸續回高雄市○○街爸爸住處，．．．」等語（見本院八十九年十二月
          十三日言詞辯論筆錄），故可知原告主張被告已五年未履行同居一節，尚
          有可疑之處，原告雖質疑證人林瑞光證詞之可信性，惟兩造之長子林瑞麟
          於台灣高等法院高雄分院八十八年度家上字第一六二號履行同居事件亦證
          稱：「四、五年前，我二弟林瑞光之妻離家出走，我母親就常去林瑞光住
          處幫忙」「我母親有時住在林瑞光處，有時到女兒家住，天津街住處，很
          少住，因我二弟很需要我母親幫忙」等語（見該卷第四十二頁、四十三頁
          ），是可見被告確因照顧兩造之子女及照顧孫子即在兩造子女間輪流住，
          故原告前揭主張，尚難採信。
    （二）至於被告侵占原告昆邦公司之股份及變更負責人一節，業經原告於八十八
          年十月二十日於台灣高雄地方法院檢察署檢察官偵查庭自承係伊委託王漢
          雄幫伊辦理等語綦詳（見台灣高雄地方法院檢察署檢察官八十九年度偵字
          第六四○號八十九年度偵字第六四○號偵查卷宗第三十九頁背面），且前
          揭事實，業該署檢察官及台灣高等法院高雄分院檢察署不起訴處分確定，
          業經本院調取前開卷宗，核閱屬實，故既為原告委託他人辦理股權及負責
          人變更，則姑不論被告是否有賤賣昆邦公司財產及將該公司停業之事實，
          縱令屬實，亦為被告之職權，從而原告前述主張，亦難採信。
三、按夫妻之一方，有前項以外之重大事由，難以維持婚姻者，夫妻之一方得請求離
    婚，但其事由應由夫妻之一方負責者，僅他方得請求離婚，民法第一千零五十二
    條第二項定有明文。查原告主張被告有前述離家、變更昆邦公司股權、負責人等
    之重大事由存在，而訴請離婚，惟依本院調查證據之結果，被告尚無原告所主張
    之事由，從而即無離婚事由存在，故原告之訴為無理由，應予駁回。
據上論結，原告之訴為無理由，依民事訴訟法第七十八條，判決如主文。
中      華      民      國    八十九    年     十二     月    二十七    日
                                    台灣高雄地方法院民事第二庭
~B法      官  吳為平
右為正本，係照原本作成。
如不服本判決，應於送達後廿日內，向本院提出上訴狀。
中      華      民      國    八十九    年     十二     月    二十七    日
~B法院書記官  楊明月


司法院資訊處製作；財團法人民間司法改革基金會備份。
